【裁判字號】    95,訴,571
【裁判日期】    950920
【裁判案由】    違反毒品危害防制條例等
【裁判全文】
臺灣臺南地方法院刑事判決               95年度訴字第571號
公  訴  人  臺灣臺南地方法院檢察署檢察官
被      告  甲○○
選任辯護人  蔡文斌  律師
            王建強  律師
            何冠慧  律師
被      告  戊○○
選任辯護人  蔡淑文  律師
上列被告等因違反毒品危害防制條例等案件，經檢察官提起公訴
（95年度偵字第4238、5386、5437、6352、6578號），及移送併
辦（95年度偵字第7012號），本院判決如下：
    主    文
甲○○共同連續販賣第一級毒品，累犯，處有期徒刑拾貳年，販
賣毒品海洛因所得新臺幣拾捌萬貳仟元沒收之，如全部或一部不
能沒收時，以其財產抵償之；扣案如附表二編號一所示之毒品海
洛因均沒收銷燬之，如附表二編號一所示之海洛因空包裝袋及編
號三至九之物均沒收，如全部或一部不能沒收時，追徵其價額；
又共同連續販賣第二級毒品，累犯，處有期徒刑玖年，販賣毒品
安非他命所得新臺幣拾肆萬元沒收之，如全部或一部不能沒收時
，以其財產抵償之；扣案如附表二編號二所示之毒品安非他命均
沒收銷燬之，如附表二編號二所示之安非他命空包裝袋及編號三
至九所示之物均沒收，如全部或一部不能沒收時，追徵其價額；
又未經許可，持有可發射子彈具有殺傷力之改造手槍，累犯，處
有期徒刑年陸月，併科罰金新臺幣拾萬元，罰金如易服勞役，
以新臺幣壹仟元折算壹日，扣案如附表二編號十所示之改造手槍
壹支及編號十一之土造子彈顆均沒收。應執行有期徒刑貳拾年
，併科罰金新臺幣拾萬元，罰金如易服勞役，以新臺幣壹仟元折
算壹日，販賣毒品海洛因及安非他命所得共新臺幣拾貳萬貳仟
元沒收之，如全部或一部不能沒收時，以其財產抵償之；扣案如
附表二編號一、二所示之毒品海洛因、安非他命均沒收銷燬之，
如附表二編號一、二之海洛因、安非他命空包裝袋及編號三至九
所示之物均沒收，如全部或一部不能沒收時，追徵其價額。
戊○○共同連續販賣第一級毒品，處無期徒刑，褫奪公權終身，
販賣毒品海洛因所得新臺幣貳仟伍佰元沒收之，如全部或一部不
能沒收時，以其財產抵償之；扣案如附表二編號一所示之毒品海
洛因均沒收銷燬之，如附表二編號一之所示之海洛因空包裝袋及
編號三至九示之物均沒收，如全部或一部不能沒收時，追徵其價
額；又共同連續販賣第二級毒品，處有期徒刑捌年，販賣毒品安
非他命所得新臺幣貳仟伍佰元沒收之，如全部或一部不能沒收時
，以其財產抵償之；扣案如附表二編號二所示之毒品安非他命均
沒收銷燬之，如附表二編號二之安非他命空包裝袋及編號三至九
所示之物均沒收，如全部或一部不能沒收時，追徵其價額。應執
行無期徒刑，褫奪公權終身，販賣毒品海洛因及安非他命所得共
新臺幣伍仟元沒收之，如全部或一部不能沒收時，以其財產抵償
之；扣案如附表二編號一、二所示之毒品海洛因、安非他命均沒
收銷燬之，如附表二編號一、二之所示之海洛因、安非他命空包
裝袋及編號三至九所示之物均沒收，如全部或一部不能沒收時，
追徵其價額。
    事    實
一、甲○○前於民國八十六年間因毒品案件，經本院判處有期徒
    刑五年八月確定，於九十一年九月十四日假釋出監，復因毒
    品案件經撤銷假釋，而於九十二年一月二十三日入監執行殘
    刑二年五月二十六日，甫於九十四年五月七日縮刑期滿以執
    行完畢論。
二、詎甲○○竟仍不知悔改，自同年七、八月間起，與成年人邵
    秀金、劉翰霖（均經檢察官另案起訴）共同基於販賣第一級
    毒品海洛因及第二級毒品安非他命之概括犯意聯絡，由邵秀
    金、劉翰霖負責購得並分裝第一級毒品海洛因及第二級毒品
    安非他命，且與購買毒品之人聯絡後，交由甲○○負責送貨
    予購買毒品之人，每次毒品交易後，均能獲取邵秀金、劉翰
    霖提供之第一級毒品海洛因、第二級毒品安非他命或新臺幣
    （下同）數百元至數千元不等金額之代價；並於邵秀金、劉
    翰霖於九十四年十一月二日經警查獲並經本院裁定羈押後，
    復承前揭販賣第一級毒品海洛因及第二級毒品安非他命之概
    括犯意，於九十四年十一月間某日起，至九十五年二月二十
    七日止，以臺南市○區○○路八五巷七四號二○三室及0000
    000000、0000000000、0000000000、0000000000、00000000
    00等行動電話號碼，作為販賣毒品之據點及聯絡電話，向真
    實姓名、年籍不詳，綽號「肉仔」之人，分次以約每半錢重
    量要價一萬三千元至一萬五千元之價格販入第一級毒品海洛
    因及第二級毒品安非他命後，並將第一級毒品海洛因與第二
    級毒品安非他命分裝為重量約每一小包零點公克重後，以每
    小包約一千元之價格販賣予如附表一編號一所示之購毒者，
    販賣毒品海洛因、安非他命之對象、時間、地點、次數、金
    額均詳如附表一編號一所示。
三、又甲○○於上開販賣毒品之期間內，因邵秀金、劉翰霖二人
    經查獲羈押在案，另於九十四年十一月間某日，約集成年人
    戊○○、李政衛（另經檢察官起訴在案）等人加入販毒集團
    ，共同基於販賣第一級毒品海洛因及第二級毒品安非他命之
    概括犯意聯絡，交由戊○○、李政衛等人負責送貨予購買毒
    品之人，並收取購買之金錢交予甲○○，而戊○○於每次毒
    品交易後，均能獲取甲○○提供之第一級毒品海洛因、第二
    級毒品安非他命或數百元至數千元不等金額之代價，而戊○○至九十五年一月中旬止即未再參與與甲○○共同販賣毒品
    之工作，戊○○共同販賣毒品之對象、時間、次數、金額詳
    如附表一編號二所示。嗣於九十五年二月二十七日十四時五
    十分許，經警於臺南市○區○○路八五巷與一四三巷口拘獲
    甲○○，並經警持本院所核發之搜索票在甲○○位於臺南市
    ○區○○路八五巷七四號二○三室、臺南市○區○○路二段
    三二巷一六○之二號三樓之四等住處執行搜索，當場扣得甲○○所有如附表二編號一至八所示之物。另經警於九十五年
    三月二十一日十四時五十分許，在臺南縣永康市○○路七○
    三巷內拘獲戊○○，並扣得戊○○所有如附表二編號九之行
    動電話二支。
四、又甲○○明知具有殺傷力之各式槍枝及子彈，非經主管機關
    許可不得擅自持有，竟於九十四年十一、十二月間某日，在
    高雄縣阿蓮鄉某處，以二萬元之代價，向姓名、年籍不詳，
    綽號「阿林仔」者購買如附表二編號十之具有殺傷力之改造
    手槍一支及編號十一之土造子彈五顆（其中二顆於送鑑定時
    試射完畢），而持有之。而經警於九十五年二月二十七日在
    甲○○位於臺南市○○路八五巷七四號二○三室內執行搜索
    毒品、槍彈之任務時，由甲○○主動交出上開槍，彈，始查
    知上情。
五、案經臺南市警察局移送臺灣臺南地方法院檢察署檢察官偵查
    起訴及同署移送併辦。
    理    由
壹、被告甲○○部分：
一、證據能力方面：
  (一)按被告以外之人於審判外之言詞或書面陳述，除法律有規定
    者外，不得作為證據，刑事訴訟法第一百五十九條第一項定
    有明文。查本件共同被告戊○○及證人乙○○於警詢時所為
    指證被告甲○○之陳述，依上開刑事訴訟法第一百五十九條
    第一項之規定，不得作為證據。
  (二)再按被告以外之人於偵查中向檢察官所為之陳述，除顯有不
    可信之情況者外，得為證據，刑事訴訟法第一百五十九條之
    一第二項分別定有明文。查共同被告戊○○及證人乙○○於
    檢察官偵查中所為之證述，業經具結在案，且經核其等所分
    別證述被告甲○○之販毒時間、地點、次數、金額及向被告
    甲○○購買毒品之時間、地點、次數、金額等情均供述甚詳
    ，且其等供詞均前後一致，並無矛盾之處，亦無其他特殊之
    外在環境因素而認其等之證詞確有顯不可信之情況，依上開
    刑事訴訟法第一百五十九條之一第二項之規定，自得作為證
    據。
二、實體部分：
    訊據被告甲○○除否認其有販賣第二級毒品安非他命予證人
    乙○○外，餘就其他之販賣第一級毒品海洛因、販賣第二級
    毒品安非他命、持有改造手槍及改造子彈等犯行均坦承不諱
    ，經本院查：
  (一)被告甲○○於警詢時及檢察官偵查中曾供承：伊自九十四年
    六月起至九十五年二月二十七日止，販賣毒品安非他命，係
    以半錢一萬三千元至一萬五千元的價格向綽號「肉仔」者買
    入，半錢約可獲利一萬元，再分裝一小包為零點四公克以一
    千元賣出，是賣給乙○○等人，半錢約可獲利一萬元，伊賣
    給乙○○大約四、五次，每次約一千元至二千元不等等語（
    見南市警刑偵字第○九五一九○○○七八號警卷第八頁背面
    、偵字第四二三八號偵查卷第九五頁）；核與證人乙○○於
    檢察官偵查中具結證稱：伊有施用毒品安非他命的習慣，是
    向甲○○購買，由伊先打電話向他說要買安非他命，甲○○
    會與伊約時間、地點叫伊過去，有時是由戊○○送貨，有時
    是由甲○○自己送，購買之價格，五百元到二千元不等，五
    百元是一包可以吸食一次，二千元可以吸食四、五次，伊自
    九十四年十二月至九十五年一月初總共買過十幾次，購買毒
    品的地點在臺南縣永康市○○○路五王國小、臺南市○○路
    全家便利商店、臺南縣永康市○○路白馬寺等地等語（見九
    十五年度他字第九四九號卷第三三、三四頁）。經互核其二
    人之供證，就販毒之重要情節均大致相符，足認被告甲○○
    於警詢及偵查中就此部分之自白，堪以採信。是被告甲○○
    確有販賣毒品安非他命予證人乙○○犯行，要屬明確，其於
    本院審理時辯稱未販賣毒品安非他命予證人乙○○云云，顯
    係卸責之詞，不足採信。
  (二)另被告甲○○販賣毒品海洛因、安非他命之犯行，除其自白
    （詳如附表一編號一所示），及上開證人乙○○之供證外，
    尚有共同被告戊○○於檢察官偵查中經具結之供證稱：伊自
    九十四年八、九月間即開始幫被告甲○○運送毒品，到九十
    四年十一月間止，總共幫他送約十次左右的毒品，其中第一
    、二級毒品都有，是由甲○○先打行動電話給伊叫伊去找他
    ，然後他會交代地點，伊再拿毒品給買方，有時候會留買主
    的電話給伊，等伊到達後會打電話給買主，一次賣大多五百
    元至二千元不等，至於一次賣多少重量，都是甲○○事先包
    好的，所以伊不知道重量，伊是送給綽號「豆花」、「國仔
    」、「佳慶」等四、五個人，運送毒品，他會拿幾百元或幾
    千元給伊，有時也會提供毒品供伊施用等語（見偵字第五三
    八六號卷第四三至四五頁）在卷足佐；而警方在被告甲○○
    之住處內扣得之毒品海洛因四小包（合計淨重一點七二公克
    、空包裝袋共重一點七一公克）及安非他命八小包（共淨重
    二點六三公克，空包裝袋共重二點四二公克），經鑑定結果
    ，確分屬第一級毒品海洛因及第二級毒品安非他命無訛，亦
    有法務部調查局調科壹字第二○○○○六二一七號鑑定通知
    書及內政部警政署刑事警察局九十五年九月五日刑鑑字第○
    九五○一二○二六二號函各一份在卷可參，此外，並有被告
    甲○○所有如附表二編號三至八所示之供販賣毒品所用之物
    扣案可證，均互核與被告甲○○之自白相符，足認被告甲○○確有販賣第一、二級毒品之犯行，要屬明確。
  (三)被告甲○○持有如附表二編號十之具有殺傷力之改造手槍一
    支（槍枝管制編號0000000000號）及編號十一之
    土造子彈五顆等犯行，亦據其供承不諱，並有如附表二編號
    十、十一之改造手槍一支及子彈五顆扣案可資佐證；且扣案
    之槍枝及子彈，經送內政部警政署刑事警察局鑑驗結果：送
    鑑之改造手槍一支（槍枝管制編號0000000000號
    ），係由仿GLOCK廠17型半自動手槍製造之槍枝換裝土造金
    屬槍管而成之改造手槍，機械性能良好，可擊發適用之子彈
    ，認具殺傷力，送鑑子彈五顆，均係具直徑9.0mm金屬彈頭
    之土造子彈，經採樣二顆試射，可擊發，認均具殺傷力，此
    有該局九十五年三月二十九日刑鑑字第○九五○○三五一九
    八號槍彈鑑定書一份在卷可參（見南市警刑偵字第○九五一
    九○○○九一號卷第二十至二二頁），足認被告甲○○此部
    分之自白亦與事實相符，足堪採信。
  (四)至於被告甲○○之辯護人為其辯護稱：扣案之槍枝及子彈係
    被告甲○○主動帶同警員起出，應依自首規定減輕其刑等語
    。惟按修正施行前刑法第六十條前段規定：對於未發覺之罪
    自首而受裁判者，減輕其刑。是被告欲符合自首減輕其刑之
    適用，自須係「自己所犯而尚未經發覺之罪」。經查：本件
    被告甲○○所犯持有改造手槍及子彈之犯行，係於警員依法
    實行監聽時聽到被告甲○○說有槍械要送修及持有子彈，因
    而確定被告甲○○持有槍械，而報請檢察官向本院就被告甲○○持有之毒品、槍彈等犯行聲請搜索票，而於搜索時經被
    告甲○○自動交出扣案之改造手槍及子彈等情，業經警員己○○、丁○○二人證述綦詳 (見本院九十五年九月六日審判
    筆錄)，且本院所核發之搜索票上之案由亦記載「毒品危害
    防制條例、槍砲案」，此有本院於九十五年二月二十七日所
    核發之搜索票影本一份在卷可佐（見九十五年度偵字第四二
    三八號卷第六八頁），互核相符，足認被告甲○○確係在員
    警已發覺其持有槍彈之犯行並進而實施搜索之過程中，始自
    動交出其所持有之槍彈，揆諸前開規定，自不符合自首之要
    件，併此敘明。
  (五)綜上所查，本件被告甲○○販賣第一、二級毒品及持有改造
    手槍及子彈之犯行，事證明確，被告甲○○之犯行，堪以認
    定。
貳、被告戊○○部分：
一、證據能力方面：
  (一)按被告以外之人於審判外之言詞或書面陳述，除法律有規定
    者外，不得作為證據，刑事訴訟法第一百五十九條第一項定
    有明文。查本件共同被告甲○○及證人乙○○於警詢時所為
    指證被告戊○○之陳述，依上開刑事訴訟法第一百五十九條
    第一項之規定，不得作為證據。
  (二)再按被告以外之人於偵查中向檢察官所為之陳述，除顯有不
    可信之情況者外，得為證據，刑事訴訟法第一百五十九條之
    一第二項分別定有明文。查共同被告甲○○及證人乙○○於
    檢察官偵查中所為之證述，業經具結在案，且經核其等所分
    別證述被告戊○○共同販毒之時間、地點、次數、金額及向
    被告戊○○確有送交毒品之時間、地點、次數、金額等情均
    供述甚詳，且其等供詞均前後一致，並無矛盾之處，亦無其
    他特殊之外在環境因素而認其等之證詞確顯有不可信之情況
    ，依上開刑事訴訟法第一百五十九條之一第二項之規定，自
    得作為證據。
二、實體部分：
    訊據被告戊○○矢口否認有何與被告甲○○共同販賣第一、
    二級毒品之犯行，辯稱：伊於九十四年十一月間，曾應被告
    甲○○之要求幫忙駕車搭載外出找人或送東西，都是被告甲○○下車，而伊則在車上等侯，伊不知道被告甲○○下車作
    何事，被告甲○○雖有資助汽車之加油錢及少許零用錢並分
    食毒品，但係朋友間之情誼，並非伊載送被告甲○○之報酬
    云云。經查：
  (一)上開被告戊○○共同販賣毒品之犯罪事實，有被告戊○○之
    供詞可證：
   1、被告戊○○於警詢時即供承：伊自九十四年十一月間起到
      九十五年一月中旬期間參與被告甲○○販毒集團，甲○○
      都是撥打伊所用的0000000000、0000000000行動電話聯絡
      伊運送毒品與他人交易，伊都是駕駛朋友所有的黑色三菱
      自小客車，車牌4772－LV號，替甲○○運送毒品交易，曾
      替甲○○運送毒品毒品海洛因和安非他命與不特定人士交
      易並收取現金，大約替甲○○運送毒品交易十次左右，平
      均每二、三天運送交易毒品一次，地點大多在臺南市○○
      路、東豐路、開元路的路旁，都是甲○○事先叫伊去他住
      處拿取分裝好的毒品，再依照他的指示送到交易地點並向
      對方收取現金，交易對象有綽號「豆花」、「佳慶」、「
      國仔」，及其他不認識的人，大約有四至五人左右，還有
      綽號「豆花」的李政衛和另一名伊不認識的男子都在替甲○○販賣毒品，伊不知道甲○○如何分工，都是依照他的
      指示去運送毒品與他人交易並收取現金，回來後全數交予
      甲○○，伊每次替甲○○運送毒品，甲○○每次都是拿給
      伊一小包裝的海洛因或安非他命，重量多少伊不知道，每
      次都跟對方收取五百元至二千不等，再將收取的錢全數交
      給甲○○，甲○○有時會替伊付加油錢、香煙錢，伊替甲○○運送第一、二級毒品交易，總共獲得大約七、八千元
      左右等語（見南市警刑偵字第○九五一九○○一○五號卷
      第三至八頁）。
   2、嗣被告戊○○於檢察官偵查中復供承：伊自九十四年八、
      九月間即開始幫被告甲○○運送毒品，到九十四年十一月
      止，總共幫他運送約十次左右的毒品，其中第一、二級毒
      品都有，是由甲○○先打行動電話叫伊去找他，然後他會
      交代地點，伊再拿毒品給買方，有時候會留買主的電話給
      伊，等伊到達後會打電話給買主，一次賣大多五百元至二
      千元不等，至於一次賣多少重量，都是甲○○事先包好的
      ，所以伊不知道重量，伊是送給綽號「豆花」、「國仔」
      、「佳慶」等四、五個人，運送毒品，他會拿幾百元或幾
      千元給伊，有時也會提供毒品供伊施用等語（見偵字第五
      三八六號卷第三九至四一頁）。
   3、嗣被告戊○○於檢察官聲請羈押時，在本院法官訊問時，
      復供稱：伊從九十四年十一月起至九十五年一月前後為甲○○將毒品在臺南市○○路、東豐路、長榮路，將毒品交
      給不特定人，甲○○是將這些毒品賣給這些人，伊每次幫
      忙送毒品，甲○○不定時問伊有無錢加油，身上有無錢等
      等，不定時給伊錢花用，前後約給七、八千元等語（見本
      院九十五年度聲羈字第一四一號卷第四、五頁）。
   4、由上開被告戊○○自警詢、偵查及本院訊問時之供詞，除
      其於檢察官偵查中所供稱之參與販賣毒品之時間不相符合
      外，其他之具體參與販毒之情節均相一致，惟其參與販毒
      之期間，亦據被告甲○○證稱：戊○○是在邵秀金、劉翰
      霖於九十四年十一月二日被抓之後，才由伊親自接洽購買
      毒品之客戶，而交由戊○○幫忙送貨等語（九十五年度偵
      字第四二三八號卷第一一○頁），由上開之供證相互勾稽
      ，可知被告戊○○確有自九十四年十一月至九十五年一月
      間，為被告甲○○運送毒品海洛因及安非他命予他人，並
      自被告甲○○處收取金錢為報酬等情，甚為明確。
  (二)被告甲○○於偵查中具結證稱：伊與邵秀金、劉翰霖是一起
    吸食毒品、也有一起販賣毒品海洛因、安非他命，伊自九十
    四年六、七月開始販賣毒品，一開始是由伊負責送貨，是邵
    秀金叫伊去送的，是送給不特定購買者，劉翰霖都在邵秀金
    的旁邊，有時是劉翰霖將毒品交給伊，海洛因與安非他命都
    是以一小包一千元販賣，而伊與李政衛、戊○○開始賣毒品
    安非他命及海洛因，是在邵秀金、劉翰霖被抓之後，約在九
    十四年十一月份開始到九十五年一、二月，與李政衛、戊○○賣安非他命及海洛因，當時是由伊來接洽購買的客戶，由
    李政衛、戊○○送貨，如果有交易的話，伊會分給他們幾百
    元或幾千元或提供毒品給他們用，伊沒有計算賺了多少錢，
    伊與李政衛、戊○○在臺南市○區○○路八五巷七四號二○
    三室分裝毒品等語（見九十五年度偵字第四二三八號卷第一
    ○九至一一一頁）在卷可參，經核亦與被告戊○○於警詢及
    偵查中所供相符，堪以採信。
  (三)證人乙○○於檢察官偵查中亦證稱：伊有施用毒品安非他命
    ，毒品來源係於九十四年十二月間至九十五年一月初，向甲○○購買，是由戊○○送貨，有時也由甲○○自己送，伊是
    以電話聯絡購買毒品安非他命，甲○○會與伊約時間、地點
    ，交貨之地點是在臺南縣永康市○○○路五王國小、臺南市
    ○○路全家便利商店、臺南縣永康市○○路白馬寺等地，而
    伊是向甲○○或戊○○拿貨，每次購買的價格自五百元至二
    千元不等，總共購買約十幾次等語（見九十五年度他字第九
    四九卷偵查卷第三三、三四頁）在卷可參，亦核與被告戊○○於警詢時所自承曾在臺南市○○路等地送毒品給不特定人
    之情節相符。是以，被告戊○○共同販賣毒品之犯行，事證
    明確，已堪認定。
  (四)被告戊○○之辯護人雖辯稱：被告戊○○於九十四年十二月
    間受傷住院治療，出院後並於九十五年一月出國，此段時間
    不可能為被告甲○○送毒品給購買者云云。惟查，被告戊○○係於九十四年十二月二日因腹部疼痛掛急診住院，於九十
    四年十二月七日出院，此有被告戊○○之奇美醫院病歷影本
    一份在卷可稽；又被告戊○○係於九十五年一月十日迄一月
    二十日出國等情，亦有內政部警政署入出境管理局境信宋字
    第○九五一○七○八四五○號函在卷可參，是足認被告戊○○住院期間僅為六日，而出國之期間僅為十一日，日數均甚
    短，並不影響其本件共同販毒之犯行，附此敘明。
、按海洛因、安非他命分屬毒品危害防制條例第二條第二項第
    一、二款所稱之第一、二級毒品。核被告甲○○所為，係犯
    毒品危害防制條例第四條第一項之販賣第一級毒品海洛因罪
    、同條例第四條第二項之販賣第二級毒品安非他命罪，及槍
    砲彈藥刀械管制條例第八條第四項之持有可發射子彈具有殺
    傷力之改造手槍罪、同條例第十二條第四項之未經許可持有
    子彈罪；被告戊○○所為，係犯毒品危害防制條例第四條第
    一項之販賣第一級毒品海洛因罪及同條例第四條第二項之販
    賣第二級毒品安非他命罪。被告甲○○、戊○○二人就上揭
    販賣第一級毒品海洛因、第二級毒品安非他命均有犯意聯絡
    及行為分擔，均應論以共同正犯。被告二人販賣前後持有第
    一、二級毒品海洛因、安非他命之低度行為，均應為販賣之
    高度行為所吸收，不另論罪。被告甲○○以一持有之行為，
    同時觸犯未經許可，持有改造手槍罪及未經許可，持有子彈
    罪，為想像競合犯，而修正後第五十五條但書係科刑之限制
    ，為法理之明文化，非屬法律之變更（最高法院九十五年度
    第八次刑事庭決議），是應依刑法第五十五條之規定，從一
    較重之未經許可，持有改造手槍罪處斷。被告二人先後多次
    販賣海洛因、安非他命之行為，各時間緊接，觸犯犯罪構成
    要件相同之罪名，顯各係出於概括犯意為之，均為連續犯，
    應依連續犯之規定各論以一罪，即連續販賣第一級毒品罪、
    連續販賣第二級毒品罪，被告二人販賣安非他命部分，就法
    定刑有期徒刑之部分，並加重其刑。被告二人販賣海洛因之
    部分，其法定刑為死刑、無期徒刑，及就販賣安非他命其中
    法定刑為無期徒刑部分，依刑法第六十四條第一項、第六十
    五條第一項之規定，均不得加重。被告甲○○所犯上開三罪
    ，被告戊○○所犯上開二罪，各係犯意各別，行為不同，均
    應分論併罰。被告甲○○有如事實欄一所示之犯罪科刑及執
    行紀錄，於九十四年五月七日執行完畢，有臺灣高等法院被
    告前案紀錄表一份可佐，其前受有期徒刑之執行完畢後，五
    年內故意再犯本件有期徒刑以上之罪，不論依修正前刑法第
    四十七條規定，或修正後刑法第四十七條第一項規定適用之
    結果，就其所犯販賣第一、二級毒品、持有槍彈之犯行均構
    成累犯，並未產生新法較有利於被告之情形，依刑法第二條
    第一項前段規定，應依修正生效前之刑法第四十七條規定論
    以累犯。並依刑法七十條之規定，僅就持有改造手槍罪及販
    賣第二級毒品安非他命其中有期徒刑七年以上有期徒刑，得
    併科新臺幣柒佰萬元以下罰金之部分，遞加重之，而就販賣
    第一級毒品部分，依刑法第六十五條第一項規定，不得遞加
    重之。按販賣第一級毒品之法定刑分別為無期徒刑或死刑，
    就因販賣毒品海洛因被起訴者而言，若無其他得減輕或必減
    輕之事由，無論其犯罪動機、犯罪情節之輕重、犯後態度如
    何，均一律科處無期徒刑，此不但有違量刑時須綜合參考刑
    法第五十七條量刑事由之基本原則，且就目前刑事訴訟制度
    採行交互詰問制度須耗費大量司法資源，而制度上尚有認罪
    協商等機制以節省司法資源等情，相互參酌，被告之犯後態
    度如何自須本於司法資源而於量刑時酌以考量，是本院認被
    告甲○○所犯販賣第一級毒品部分因坦承犯行，誠心悔悟，
    犯後態度良好，而因販賣第一級毒品之法定刑至少為無期徒
    刑，而其犯後又坦承犯行，有情輕法重之事由，並參酌於審
    判實務經驗上，就販賣第一級毒品之案例，被告能坦承犯行
    者，微乎其微，爰依刑法第五十九條規定，酌量減輕其刑，
    並依刑法第七十一條規定，先加重後減輕之。至於被告戊○○販賣毒品海洛因部分，因販賣毒品海洛因之最低度刑為無
    期徒刑，雖因其參與之販毒期間甚短，情節較為輕微，而參
    酌被告甲○○為主犯，犯罪情節較重，本應就販賣毒品海洛
    因部分科處被告戊○○較被告甲○○為輕之刑罰，惟因被告
    戊○○未坦承犯行，本院自無從依刑法第五十九條部分予以
    參酌，併此敘明。至於就檢察官移送併案之被告戊○○連續
    販賣第一、二級毒之犯行（九十五年度偵字第七○一二號）
    ，與檢察官起訴並論罪部分即被告戊○○連續販賣第一、二
    級毒品罪，係屬事實上之同一案件，自應由本院併予審理，
    附此敘明。爰審酌被告二人明知海洛因、安非他命對人體之
    危害，竟為圖私利販賣毒品，足以使購買施用者導致精神障
    礙、性格異常，甚至造成生命危險之生理成癮性及心理依賴
    性，戕害國民身心健康，惡性非輕、且其販賣毒品次數、數
    量甚多，其行為危害社會甚為嚴重，被告甲○○雖持有槍、
    彈，惟未持之以犯罪，並被告甲○○坦承犯行，態度良好，
    被告戊○○犯後飾詞否認，顯無悔意之犯罪後態度等一切情
    狀，對被告二人分別量處如主文所示之刑，及定其應執行刑
    ，以示懲儆，並就被告甲○○所處併科罰金部分，諭知如易
    服勞役之折算標準。又被告戊○○既經本院判處無期徒刑，
    爰併依刑法第三十七條第一項規定宣告褫奪公權終身。
肆、再查本件被告二人就販賣毒品之犯行於歷次所供或有出入，
    此或係因時間已久記憶模糊所致，就被告二人販賣毒品之所
    得部分，自應本於罪疑惟輕之原則而為認定。經查：
一、被告甲○○賣毒予如附表一編號一之買毒者，其於警詢時係
    供承：伊向「肉仔」陳財源購買第一、二級毒品回來加入葡
    萄糖後分裝，平均一至二天就要向陳財源購買一次毒品，每
    次都是以一萬三千元至一萬五千元購買一袋半錢裝（一點七
    公克）之海洛因及以一萬四千元至一萬五千元之代價購買一
    袋一錢裝（三點七五公克）之安非他命，賣給上開十餘人，
    自九十四年六月至九十四年十一月初都是平均一天賣出毒品
    七、八次等語（見南市警刑偵字第○九五一九○○○九一號
    警卷第五至七頁），而其於偵查中供稱係自九十四年六、七
    月間開始販毒等語（見九十五年度偵字第四二三八號卷第九
    四頁）；嗣其於本院審理時則證稱：伊並非一出獄就開始賣
    毒，係自九十四年七、八月賣毒品到九十五年二月二十八日
    ，海洛因、安非他命都是一包賣一千元，安非他命一星期平
    均賣五、六次，一個月賣出約二、三十次，比例上是大約安
    非他命賣十包，海洛因就賣出約十三、十四包等語（見本院
    九十五年九月六日審判筆錄）。茲比較上開被告甲○○在警
    詢及本院審理時之供詞，自應以本院審理時之供詞計算被告
    甲○○販毒之所得對被告甲○○較為有利，而以最短期間、
    最少次數計算，應認被告甲○○係自九十四年八月起至九十
    五年二月底為販賣毒品之期間 (共七個月)，共賣出毒品安
    非他命一百四十次 (每個月賣二十次，每次一包，共七個月
    ) ，販賣總金額為十四萬元；而就毒品海洛因部分則為賣出
    一百八十二次 (一個月賣二十六次，每次一包，共七個月)
    ，販賣總金額為十八萬二千元。
二、被告戊○○於警、偵訊中亦供承，其大約替被告甲○○送過
    十次毒品予買毒者，交易對象大約有四、五人，共約十次，
    每次都收取五百元至二千元不等，而因被告戊○○於本院審
    理時否認犯行，其販毒部分無從細分毒品安非他命與海洛因
    之確切次數，自應以其於警、偵訊中所供之平均值而認定，
    則以被告戊○○所參與販毒部分之所得，應以海洛因共二千
    五百元 (一次五百元，每次一包，共五次)，安非他命部分
    共二千五百元 (一次五百元，每次一包，共五次)為最利於
    被告戊○○之認定。
三、被告二人上開販毒之金錢均應依毒品危害防制條例第十九條
    第一項之規定諭知沒收，如全部或一部不能沒收時，以其財
    產抵償之。
伍、至於扣案如附表二編號一、二之第一級毒品海洛因、第二級
    毒品安非他命，均應依毒品危害防制條例第十八條第一項前
    段之規定，予以宣告沒收銷燬之；另如附表二編號一、二之
    海洛因空包裝袋、安非他命空包裝袋及編號三至八所示之物
    之物均係被告甲○○所有，用以供販賣海洛因、安非他命所
    用之物，至於附表二編號九之物係被告戊○○所有而供販毒
    聯絡之用，業據被告二人分別於警、偵訊中所供承，而扣案
    之上開行動電話、電子秤、分裝吸管等聯絡、分裝工具均具
    持續使用性，而非一次即消耗殆盡，足認該等物品皆可在被
    告二人共同販毒之期間反覆使用，依共犯應負全部罪責之理
    論，爰依毒品危害防制條例第十九條第一項之規定，就如附
    表二編號一、二之空包裝袋、編號三至九所示之物就被告二
    人均予宣告沒收，如全部或一部不能沒收時，均追徵其價額
    。扣案如附表二編號十、十一所示之改造手槍、子彈等物，
    均為違禁物，均應於被告甲○○之部分，依刑法第三十八條
    第一項第一款規定宣告沒收。另扣案如附表三編號所示三至
    六所示之物，雖為被告甲○○所有之物，惟非供販賣毒品海
    洛因、安非他命所用之物，亦非屬違禁物，爰均不另為宣告
    沒收之諭知。又扣案如附表三編號一、二之殘渣袋共計三十
    二個 (經拆解檢驗後實際上為三十三個)，經送鑑定，其中
    二十二包檢出第一級毒品海洛因、嗎啡等成分，其中四包檢
    出第二級毒品安非他命成分，其中一包同時含有海洛因及安
    非他命成分，另六包未檢出毒品成分，此亦有上開內政部警
    政署刑事警察局鑑定通知書在卷可證，惟因上開含殘渣袋內
    之毒品均為被告甲○○所吸食完畢，與本件其所涉販賣第一
    、二級毒品無涉，又毒品均因量微無法分離，經鑑定時以有
    機溶劑洗滌而鑑定完畢，而無法另行沒收銷燬，併此敘明。
陸、刑法修正後，法律適用之比較：
    按行為後法律有變更者，適用行為時之法律。但行為後之法
    律有利於行為人者，適用最有利於行為人之法律，刑法第二
    條第一項定有明文。茲查：
一、被告二人行為後，刑法第五十六條連續犯之規定，業於九十
    四年一月七日修正公布刪除，並於九十五年七月一日生效施
    行，則被告之犯行，因行為後新法業已刪除連續犯之規定，
    此刪除雖非犯罪構成要件之變更，但顯已影響行為人刑罰之
    法律效果，自屬法律有變更，本件依舊法適用之結果，被告
    之二次犯行為連續犯，以一罪論，而依新法適用之結果，因
    連續犯業經修法刪除，被告之數次販賣毒品之犯行應論以數
    罪。是以，依新法第二條第一項規定，比較新、舊法適用後
    結果，以舊法較有利於被告二人，自應適用較有利於被告二
    人之行為時法律即舊法論以連續犯（最高法院九十五年第八
    次刑事庭會議決議參照）。
二、查本件被告甲○○上開犯槍砲彈藥刀械管制例之持有改造手
    槍子彈罪時，刑法第四十二條第二項前段規定：「易服勞役
    以一元以上三元以下折算一日。」；又被告甲○○行為時所
    處併科罰金之易服勞役折算標準，業據修正前罰金罰鍰提高
    標準條例第二條前段規定，就其原定數額提高為一百倍折算
    一日，則本件被告甲○○行為時之易服勞役折算標準，應以
    銀元三百元折算一日，即新臺幣九百元折算一日。惟九十五
    年七月一日修正生效施行之刑法第四十二條第三項前段規定
    ：「易服勞役以新臺幣一仟元、二仟元或三仟元折算一日。
    」。茲比較修正前後之易服勞役折算標準，依舊法適用之結
    果，被告甲○○所處之併科罰金之易服勞役標準，係以銀元
    三百元即新臺幣九百元折算一日；依新法則係至少以新臺幣
    一千元折算一日，是以，以九十五年七月一日修正生效施行
    後之規定，較有利於被告，則應依刑法第二條第一項但書之
    規定，適用修正施行後之刑法第四十二條第三項前段規定，
    以新臺幣壹仟元折算壹日，定其折算標準。
三、又修正前刑法第五十一條規定：「數罪併罰，分別宣告其罪
    之刑，依左列各款定其應執行者：」，其中第五款規定：「
    宣告多數有期徒刑者，於各刑中之最長期以上，各刑合併之
    刑期以下，定其刑期。但不得逾二十年。」，修正後刑法第
    五十一條第五款規定：「宣告多數有期徒刑者，於各刑中之
    最長期以上，各刑合併之刑期以下，定其刑期。但不得逾三
    十年」。茲將本件分別適用舊法、新法之結果後，因本件被
    告甲○○所犯三罪之宣告刑各為十二年、九年、三年六月，
    合併後之刑期已逾二十年，是以比較新舊法適用之結果，自
    以舊法之規定，較有利於被告甲○○，即應適用行為時法即
    修正生效施行前第五十一條第五款規定應執行刑。至於被告
    偉寧部分之宣告刑為無期徒刑及有期徒刑八年，依刑法第五
    十一條第五款規定，應執行無期徒刑，不另執行他刑，且此
    部分未經修正，是亦無新舊法之比較問題，併此敘明。
據上論斷，應依刑事訴訟法第二百九十九條第一項前段，毒品危
害防制條例第四條第一項、第二項、第十八條第一項前段、第十
九條第一項，槍砲彈藥刀械管制條例第八條第四項、第十二條第
四項，刑法第二條第一項、第十一條前段、第二十八條、修正施
行前刑法五十六條、修正施行前刑法第四十七條、第五十九條、
修正施行前刑法第五十一條第四、五、九款、第五十五條、修正
施行後刑法第四十二條第三項前段、第三十七條第一項、第三十
八條第一項第一款，判決如主文。
本案經檢察官丙○○到庭執行職務。
中    華    民    國    95    年    9   月    20    日
                  刑事第二庭  審判長  法  官  蘇義洲
                                      法  官  洪士傑
                                      法  官  徐文瑞
以上正本證明與原本無異。
如不服本判決，應於送達後十日內，向本院提出上訴狀（應附繕
本）。
                                      書記官  李佩珊
中    華    民    國    95    年    9     月    22    日
附表一：
┌───┬─────┬─────┬──────┬────┐
│編號  │販毒期間  │販毒對象  │買受次數    │最低買受│
│      │(民國)    │          │、金額（    │金額    │
│      │(以最短期 │          │以最小值    │（新臺幣│
│      │間計算)   │          │計算，新    │）      │
│      │          │          │臺幣）      │        │
├───┼─────┼─────┼──────┼────┤
│一    │九十四年七│乙○○及綽│(一)海洛因部分│(一)海洛因│
│(林昌 │、八月至九│號、「豆花│：每個月約二│182000元│
│華販毒│十五年二月│」、「國仔│十六次，七個│        │
│部分) │底 (最短期│」「佳慶」│月共計一百八│        │
│      │間為七個月│、「小愛」│十二次，每次│        │
│      │)         │、「順仔」│一千元      │        │
│      │          │、「昌仔」│            │        │
│      │          │、「忠仔」│            │        │
│      │          │「阿香」等│            │        │
│      │          │十餘人    │(二)安非他命部│(二)安非他│
│      │          │          │分：每個月約│  命    │
│      │          │          │二十次，七個│140000元│
│      │          │          │月共計一百四│        │
│      │          │          │十次，每次一│        │
│      │          │          │千元        │        │
│      │          │          │            │        │
├───┼─────┼─────┼──────┼────┤
│二    │九十四年十│「豆花」、│(一)海洛因部分│(一)海洛因│
│(陳偉 │一月至九十│「佳慶」、│：          │2500元  │
│寧販毒│五年一月中│「國仔」及│共計五次，每│        │
│部分) │旬        │其他人共約│次五百元    │        │
│      │          │四、五人  │            │        │
│      │          │          │(二)安非他命部│(二)安非他│
│      │          │          │分：        │命2500元│
│      │          │          │共計五次，每│        │
│      │          │          │每五百元    │        │
│      │          │          │            │        │
│      │          │          │備註：販賣之│        │
│      │          │          │毒品無法區分│        │
│      │          │          │海洛因和安非│        │
│      │          │          │他命次數，故│        │
│      │          │          │以平均值計算│        │
│      │          │          │，而金額一次│        │
│      │          │          │為五百元至二│        │
│      │          │          │千元，以最小│        │
│      │          │          │值五百元計算│        │
└───┴─────┴─────┴──────┴────┘
附表二：
┌──┬──────────────┬─────────┐
│編號│物品                        │數量              │
├──┼──────────────┼─────────┤
│一  │第一級毒品海洛因            │四包 (共淨重一點七│
│    │                            │二公克，空包裝袋共│
│    │                            │重一點七一公克)   │
├──┼──────────────┼─────────┤
│二  │第二級毒品安非他命          │八包 (共淨重二點六│
│    │                            │三公克，空包裝袋共│
│    │                            │重二點四二公克)   │
├──┼──────────────┼─────────┤
│三  │空塑膠袋                    │十只              │
├──┼──────────────┼─────────┤
│四  │空小型夾鍊袋                │六百三十四只      │
├──┼──────────────┼─────────┤
│五  │分裝匙吸管                  │一支              │
├──┼──────────────┼─────────┤
│六  │杓子                        │四個              │
├──┼──────────────┼─────────┤
│七  │電子磅秤                    │一臺              │
├──┼──────────────┼─────────┤
│八  │甲○○所有之行動電話        │四支              │
│    │（廠牌分別為NEWGEN、皮爾卡登│(各含0000000000號 │
│    │、皮爾卡登、MOTOROLA）      │、0000000000號、  │
│    │                            │0000000000號、    │
│    │                            │0000000000號SIM   │
│    │                            │卡一張）          │
├──┼──────────────┼─────────┤
│九  │戊○○所有之行動電話        │二支              │
│    │（廠牌分別為OKWAP，易利信） │（各含0000000000號│
│    │                            │、0000000000號SIM │
│    │                            │卡一張)           │
├──┼──────────────┼─────────┤
│十  │仿GLOCK廠17型半自動手槍換裝 │一支              │
│    │土造金屬槍管之改造手槍（枝管│                  │
│    │制編號0000000000號│                  │
│    │）                          │                  │
├──┼──────────────┼─────────┤
│十一│土造子彈（均係具直徑9.0mm金 │五顆 (其中二顆已於│
│    │屬彈頭之土造子彈）          │鑑定時試射完畢而不│
│    │                            │存在)             │
└──┴──────────────┴─────────┘
附表三：
┌──┬──────────────┬─────────┐
│編號│物品                        │數量              │
├──┼──────────────┼─────────┤
│一  │殘渣袋二十八只              │內分別含毒品海洛因│
│    │                            │、安非他命，唯因量│
│    │                            │微無法分離，於鑑定│
│    │                            │時因洗滌鑑定而使用│
│    │                            │完畢。            │
├──┼──────────────┼─────────┤
│二  │殘渣袋五只                  │未含毒品成分      │
├──┼──────────────┼─────────┤
│三  │白色粉末 (經鑑定檢出葡萄糖成│五包              │
│    │分)                         │                  │
├──┼──────────────┼─────────┤
│四  │玻璃球                      │一個              │
├──┼──────────────┼─────────┤
│五  │橡皮管                      │一條              │
├──┼──────────────┼─────────┤
│六  │塑膠鬆緊帶                  │一條              │
└──┴──────────────┴─────────┘
附錄所犯法條：
毒品危害防制條例第4條
製造、運輸、販賣第一級毒品者，處死刑或無期徒刑；處無期徒
刑者，得併科新臺幣 1 千萬元以下罰金。
製造、運輸、販賣第二級毒品者，處無期徒刑或 7 年以上有期徒
刑，得併科新臺幣 7 百萬元以下罰金。
製造、運輸、販賣第三級毒品者，處 5 年以上有期徒刑，得併科
新臺幣 5 百萬元以下罰金。
製造、運輸、販賣第四級毒品者，處 3 年以上 10 年以下有期徒
刑，得併科新臺幣 3 百萬元以下罰金。
製造、運輸、販賣專供製造或施用毒品之器具者，處 1 年以上 7
年以下有期徒刑，得併科新臺幣 1 百萬元以下罰金。
前五項之未遂犯罰之。
槍砲彈藥刀械管制條例第8條
未經許可，製造、販賣或運輸鋼筆槍、瓦斯槍、麻醉槍、獵槍、
空氣槍或第4條第1項第1款所定其他可發射金屬或子彈具有殺傷
力之各式槍砲者，處無期徒刑或5年以上有期徒刑，併科新臺幣1
千萬元以下罰金。
未經許可，轉讓、出租或出借前項所列槍枝者，處 5 年以上有期
徒刑，併科新臺幣 1 千萬元以下罰金。
意圖供自己或他人犯罪之用，而犯前二項之罪者，處無期徒刑或
  7 年以上有期徒刑，併科新臺幣 1 千萬元以下罰金。
未經許可，持有、寄藏或意圖販賣而陳列第 1 項所列槍枝者，處
  3年以上10年以下有期徒刑，併科新臺幣700萬元以下罰金。
第 1 項至第 3 項之未遂犯罰之。
槍砲彈藥刀械管制條例第12條
未經許可，製造、販賣或運輸子彈者，處 1 年以上 7 年以下有
期徒刑，併科新台幣 500 萬元以下罰金。
未經許可，轉讓、出租或出借子彈者，處 6 月以上 5 年以下有
期徒刑，併科新台幣 300 萬元以下罰金。
意圖供自己或他人犯罪之用，而犯前二項之罪者，處 3 年以上
10 年以下有期徒刑，併科新台幣 700 萬元以下罰金。
未經許可，持有、寄藏或意圖販賣而陳列子彈者，處 5 年以下有
期徒刑，併科新台幣 300 萬元以下罰金。
第 1 項至第 3 項之未遂犯罰之。


司法院資訊處製作；財團法人民間司法改革基金會備份。
